臺灣嘉義地方法院民事簡易判決
111年度嘉簡字第94號
原      告  新光產物保險股份有限公司

法定代理人  吳昕紘  
訴訟代理人  劉哲育  
被      告  陳秋雄  

上列當事人間請求侵權行為損害賠償(交通)事件，本院於民國11
1年4月15日言詞辯論終結，判決如下：
    主  文
被告應給付原告新台幣（下同）139,233元，及自民國111年1月2
8日起至清償日止，按週年利率百分之5計算之利息。
訴訟費用1,440元，由被告負擔。
本判決第1項得假執行。
    事實及理由
一、被告經合法通知，未於言詞辯論期日到場，核無民事訴訟法
    第386條所列各款情形，爰依原告之聲請，由其一造辯論而
    為判決。
二、原告主張：緣原告承保訴外人王俊凱所有車牌號碼000-0000
    號自用小客車（下稱系爭車輛）之車體損失險，系爭車輛於
    109年9月26日7時25分許，由訴外人謝明萱駕駛行經嘉義市
    東區啟明路與光彩街口時，遭被告騎乘車牌號碼000-0000號
    普通重型機車（下稱被告機車）駕駛不慎碰撞，致系爭車輛
    受損（下稱本件事故）。系爭車輛經送修後支出修理費用合
    計240,550元（包含零件208,720元、工資10,250元、烤漆21
    ,580元），原告已依保險契約給付上開修車費用，依保險法
    第53條之規定取得代位權。本件事故係因被告駕車不慎闖越
    紅燈所致，被告應負全部過失責任。系爭車輛毀損修復部分
    ，經扣除零件折舊後，零件部分費用僅餘107,403元，故原
    告僅向被告請求139,233元，爰依民法第184條第1項前段、
    第191條之2、保險法第53條提起本件訴訟。並聲明：被告應
    給付原告139,233元，及自起訴狀繕本送達之翌日起至清償
    日止，按年利率百分之5計算之利息。
三、被告未於言詞辯論期日到場，亦未提出書狀作任何聲明或陳
    述。
四、法院之判斷：
㈠、原告主張被告機車與系爭車輛，於前揭時、地發生碰撞，致
    系爭車輛受損之事實，業據原告提出保單查詢資料、道路交
    通事故當事人登記聯單、道路交通事故初步分析研判表、現
    場圖、現場照片、電子發票證明聯、估價單（下稱系爭估價
    單）及維修照片（本院卷第11、15至33、37至51）等件為證
    ，復有本件肇事事故資料可參（本院卷第71至103頁），而
    被告已於相當時期受合法之通知，而於言詞辯論期日不到場
    ，亦未提出任何書狀作何聲明及陳述，依民事訴訟法第280
    條第3項前段準用同條第1項前段之規定，視同自認，堪信原
    告之主張為真實。又依本件事故資料，可知被告駕駛被告機
    車行駛至有燈光號誌管制之交岔路口闖紅燈，致撞及系爭車
    輛，被告就本件事故之發生確有過失，且應負全部肇事責任
    。
㈡、按因故意或過失，不法侵害他人之權利者，負損害賠償責任
    。又按汽車、機車或其他非依軌道行駛之動力車輛，在使用
    中加損害於他人者，駕駛人應賠償因此所生之損害。另被保
    險人因保險人應負保險責任之損失發生，而對於第三人有損
    失賠償請求權者，保險人得於給付賠償金額後，代位行使被
    保險人對於第三人之請求權；但其所請求之數額，以不逾賠
    償金額為限；亦為民法第184條第1項前段、第191條之2、保
    險法第53條第1項所明定。本件被告不法侵害原告之權利，
    自應就原告因此所受之損害，負賠償責任。又原告就其承保
    之系爭車輛既已完成保險理賠，其依保險法第53條第1項規
    定代位請求被告賠償所受損害，洵屬有據，應准許之。
㈢、又按物被毀損時，被害人除得依民法第196條請求賠償外，並
    不排除民法第213條至第215條之適用。依民法第196條請求
    賠償物被毀損所減少之價額，得以修復費用為估定之標準，
    但以必要者為限（例如：修理材料以新品換舊品，應予折舊
    ）（最高法院77年度第9次民事庭會議決議意旨參照）。經
    查：
１、原告雖主張系爭車輛因被告上開侵權行為而受有損害，修復
    費用為240,550元，並提出系爭估價單為證，惟依本院卷第1
    23至124頁彩色系爭估價單之記載，可看出粗黑色筆跡應為
    車廠估價內容（下稱估價1），淡細黑色筆跡為原告公司人
    員批認維修內容（下稱估價2），淡紫色筆跡則為批認後再
    修改之部分（下稱估價3）。其中就㈠左前車門部分：編號9
    左前車門零件、拆工部分，估價1為17,330元、2,500元，經
    批認後估價2記載「修」「8,000」，另編號10至13部分為車
    門換新所需之金額，估價2均予以刪除。㈡左後視鏡部分：編
    號14部分估價1為42,590元，估價2記載「應非本事故所致損
    壞」，並予以刪除。估價3雖就㈠部分記載「左前門大面積受
    損，且受損處有許多折痕予換新」，而再刪除估價2之金額
    ，改依估價1之金額批認（編號9拆工批認改為9,000元），
    就㈡部分記載「經查實測轉動異音」等語，亦改依估價1之金
    額批認，惟本件依現場照片可看出系爭車輛之左前車門之刮
    痕並不明顯（本院卷第91、94、97頁），尚難認左前車門有
    更換之必要。另左後視鏡既非本事故所致損壞，被告自無需
    就此部分負責。是本件系爭車輛因本件事故所致損害之修復
    費用應以估價2之記載金額為必要，即鈑金2,200元、烤漆21
    ,580元、零件144,970元（即不含第123頁編號9至14、第124
    頁編號6）、拆工13,550元（第123頁編號3、4合計為1,000
    元、編號9為8,000元），合計182,300元。
２、系爭車輛修復費用共182,300元，其中加計百分之5營業稅後
    之零件費用為144,970元，即未稅零件費用為138,067元（計
    算式為：144,970元1.05=138,067元，元以下四捨五入）。
    又依前揭說明，系爭車輛之修復既以新零件更換被毀損之舊
    零件，自應將零件折舊部分予以扣除。而依行政院所頒「固
    定資產耐用年數表」及營利事業所得稅查核準則第95條第6
    項規定，自用小客車之耐用年數為5年，平均每年折舊率20%
    ，固定資產提列折舊採用平均法者，以1年為計算單位，其
    使用期限未滿1年者，按實際使用之月數相當於全年之比例
    計算之，不滿1月者，以月計。準此，系爭車輛為108年4月
    出廠，有行車執照影本在卷可稽（本院卷第13頁），故系爭
    車輛出廠至109年9月26日發生本件事故時，已使用1年5月又
    26日，以使用1年6月計。故系爭車輛零件費用扣除折舊後之
    費用為103,550元【計算方式：1.殘價＝取得成本÷( 耐用年
    數＋1)即138,067÷(5+1)≒23,011（小數點以下四捨五入）；2
    .折舊額 ＝(取得成本－殘價)×1/（耐用年數）×（使用年數）
    即(138,067－23,011) ×1/5×（1+6/12）≒34,517（小數點以
    下四捨五入）；3.扣除折舊後價值＝（新品取得成本－折舊額
    ）即138,067－34,517＝103,550】，加計零件營業稅6,903元
    、鈑金2,200元、烤漆21,580元、拆工13,550元，本件原告
    所承保之系爭車輛因車禍所支出之修理費用，應以147,783
    元為必要。
五、綜上所述，本件原告依保險法第53條第1項、民法第184條、
    第191條之2之規定，請求被告給付139,233元，及自起訴狀
    繕本送達翌日即111年1月28日（本院卷第67頁）起，至清償
    日止，按年息百分之5計算之利息為有理由，應予准許。
六、本件係屬民事訴訟法第427條訴訟適用簡易程序所為被告敗
    訴之判決，依同法第389條第1項第3款規定，應依職權宣告
    假執行。
七、本件訴訟費用確定為第一審裁判費1,440元，依民事訴訟法
    第78條規定，由被告負擔。
中　　華　　民　　國　　111 　年　　4 　　月　　29　　日
                          臺灣嘉義地方法院嘉義簡易庭
                                  法　官　陳美利
以上正本係照原本作成。
如對本判決上訴，須於判決送達後20日內向本庭（嘉義市文化路
308之1號）提出上訴狀（均須按他造當事人之人數附繕本）。如
委任律師提起上訴者，應一併繳納上訴審裁判費。
中　　華　　民　　國　　111 　年　　4 　　月　　29　　日
                                  書記官  林金福
附件：